臺灣高雄地方法院民事判決　　　　　　　100年度訴字第947號
原　　　告　高麗美
被　　　告　朱正一
訴訟代理人　劉思龍律師
上列當事人間第三人異議之訴事件，經本院於民國100 年9 月28
日言詞辯論終結，判決如下：
    主      文
原告之訴駁回。
訴訟費用由原告負擔。
    事實及理由
一、按訴狀送達後，原告不得將原訴變更或追加他訴，但擴張或
    減縮應受判決事項之聲明者，不在此限，民事訴訟法第255
    條第1 項第3 款定有明文。本件原告原起訴請求本院99年度
    司執字第137571號強制執行事件（下稱系爭執行事件）就原
    告所有如附圖編號B 、C 、D 、E 、F 之建物所為之強制執
    行程序應予撤銷。嗣於民國100 年7 月4 日準備程序時以言
    詞縮減為上開強制執行事件就原告所有如附圖編號B 、C 、
    E 、F 之建物所為之強制執行程序應予撤銷（見本院卷第43
    頁），核其屬減縮應受判決事項之聲明，於法相合，先予敘
    明。
二、原告主張：伊所有如附圖編號B 、C 、E 、F 之建物（下稱
    系爭建物）坐落在被告所有之高雄市田寮區○○○段6-13、
    6-56、6-174 、37-19 、37-21 地號之土地（下稱系爭土地
    ）上，詎被告竟以系爭建物為訴外人高文太、高順智、高順
    勇（下稱高文太等三人）所有而無權占用前揭土地為由，對
    高文太等三人提起拆屋還地之訴訟，經鈞院98年度訴字第15
    95號判決認定高文太等三人應將系爭建物拆除後返還土地確
    定（下稱系爭確定判決），被告即持系爭確定判決為執行名
    義，對高文太等三人聲請強制執行，並由鈞院以系爭執行事
    件受理在案。惟系爭建物均為伊所出資興建，伊始為系爭建
    物之所有權人，伊自得依強制執行法第15條之規定，提起第
    三人異議之訴等語。並聲明：系爭執行事件就系爭建物之強
    制執行程序應予撤銷。
三、被告則以：系爭建物為訴外人高文太等三人所有，業經系爭
    確定判決認定在案，原告竟遲至伊提出強制執行之聲請後，
    始出面主張系爭建物為其所有，顯係為阻止或拖延系爭執行
    事件執行程序之進行，不足採信。又依系爭建物之房屋稅籍
    資料顯示，納稅義務人為高文太，起課年月為70年1 月，並
    於71年2 月間即申請裝置電錶，惟當時原告年僅15、16歲，
    自無興建系爭建物之資力等語資為抗辯。並聲明：原告之訴
    駁回。
四、兩造不爭執事項：
  (一)系爭土地為被告所有。
  (二)被告前於98年間以系爭土地上之建物為訴外人高文太、高順
    智、高順勇所有，無權占用系爭土地為由，對高文太等三人
    提起拆屋還地之訴訟，經本院以系爭確定判決認定高文太等
    三人應將系爭建物拆除後返還土地。
  (三)被告於99年11月間持系爭確定判決為執行名義，對高文太等
    三人聲請強制執行，由本院以99年度司執字第137571號執行
    事件受理在案。
五、得心證之理由
  (一)按強制執行法第十五條，所謂就執行標的物有足以排除強制
    執行之權利者，係指對於執行標的物有所有權、典權、留置
    權、質權存在情形之一者而言；而不動產物權依法律行為而
    取得者，非經登記不生效力，而非依法律行為而取得者，如
    自己出資建築房屋而原始取得其所有權，雖不以登記為取得
    所有權之要件，但其取得所有權之原因必須有相當之證明，
    否則即無從認為有所有權之存在，而得據以排除強制執行，
    最高法院44年台上字第721 號、47年台上字第705 號著有判
    例可參。
  (二)查系爭建物均係訴外人即原告之父高文太所興建等情，業據
    高文太於本院98年度訴字第1595號案件審理中陳稱：系爭建
    物均係伊建造的（見該卷第20頁）等語明確，核與原告之兄
    高順智、高順勇於該案稱：「系爭建物均係其父高文太自行
    起造」、「系爭建物係伊父高文太蓋的無誤」（見本院98年
    度訴字第1595號卷第20頁、第39頁）等語相符，而高文太、
    高順智、高順勇於陳述上揭事實之際本件訴訟尚未繫屬，其
    等應無預為虛捏陳述之必要，且其等陳述系爭建物均係高文
    太建造乙情，亦核與建物B 於70年1 月間即由高文太申報房
    屋稅籍，並於71年2 月間始同由高文太申請裝設電表（見本
    院98年度訴字第1595號卷第103 頁、第56頁）乙節相符，堪
    信高文太確係系爭建物之原始起造人無訛。而原告雖以高文
    太、高順智、高順勇與其感情不睦，故未通知其系爭建物涉
    訟事宜，認高文太等人所述均不實在云云，惟高文太與原告
    留存本院之通訊地址均係高雄市○○區○○村○○路52 之2
    號（見本院98年度訴字第1595號卷第132 頁、本院卷第3 頁
    ），而高文太因系爭建物占用被告所有之系爭土地而自97年
    12月29日起即與被告訴訟，訴訟期間之書狀暨開庭通知亦均
    係寄送至上址，而訴訟期間本院亦曾於98年2 月11日前往現
    場履勘並確認系爭建物之所有權人，此經本院核閱該卷無誤
    ，則原告若果係系爭建物之所有權人，又豈會對法院送達之
    文書置若罔聞，對履勘之過程視若無睹，是其諉稱全不知情
    或空言高文太等人與其感情不睦而欲推翻其等不利於己之陳
    述，顯不可採。
  (三)又原告固提出以其名義填具之用水設備工程申請書（見本院
    98年度訴字第1595號卷第60頁）佐憑系爭建物係由其原始起
    造，並舉其配偶蘇安南、施工人員陳國華、鐘清賜為證，主
    張系爭建物係其出資起造而原始取得系爭建物所有權云云。
    然此申請書僅能證明原告曾於87年5 月14日申請接通自來水
    管線之事實，且接用戶並非必為系爭建物之所有權人亦為常
    見，故單以上開憑證，尚不足以證明原告為系爭建物之原始
    起造人，而為系爭建物之所有權人。又證人蘇安南於本院係
    證稱：系爭建物都是由伊設計並雇工興建的，伊才係系爭建
    物之所有權人，伊也沒有將系爭建物之所有權轉讓予原告，
    伊自74、5 年與原告結婚後就與原告同住在建物B 內（見本
    院卷第83頁至第85頁）等語明確，以證人蘇安南為原告之配
    偶，自婚後即與原告同住於系爭建物內，對於何人始係系爭
    建物之原始起造人乙情，因事關身家財產且興建費用所費不
    貲，本應因親身經歷而印象深刻，兩人卻均稱自己才係系爭
    建物之所有權人而有如此明顯之歧異，則證人蘇安南證述內
    容是否可信已非無疑。又證人陳國華於本院審理時，對於其
    參與之細節，先稱：伊係參與B 、C 建物主結構鋼骨部分之
    搭建，C 棟先蓋之後才蓋B 棟（見本院卷第86頁），然其後
    旋即翻稱：伊不確定B 棟是否伊搭蓋的（見本院卷第86頁）
    ，以其自稱B 、C 建物係不同時期搭建，且觀諸卷附現場照
    片顯示，建物B 與建物C 係兩幢各自獨立之建物，無論其出
    入口或建物之主體、牆面均無共用之處（見本院卷第77頁至
    第79頁），理應甚易區辨而無混淆兩者主體結構之虞，然證
    人陳國華竟會無法確認其親自施作之建物主結構，其是否確
    曾受雇到場施工亦非無虞。而證人鐘清賜於本院證稱：其於
    10幾年前受原告僱請施作建物B 之1 、2 樓水泥磚造工程（
    見本院卷第88頁），然建物B 於70年1 月間核課房屋稅之際
    ，業已存在3 層樓之加強磚造建物，此有建物B 之房屋稅籍
    證明書可稽（見本院98年度訴字第1595號卷第103 頁），若
    建物B 於70年1 月間已然建造完成，則證人鐘清賜如何在10
    餘年後再為搭建，是證人鐘清賜是否同有前往搭建建物亦甚
    可疑。另證人蘇安南於本院稱：建物C 於73、4 年間原係伊
    搭建的一層樓平房，嗣後於82、3 年間建物B 興建完成後，
    才在85、6 年間搭蓋建物C 之增建部分（見本院卷第83頁）
    ，然證人陳國華卻證稱：係建物C 先搭蓋之後才搭建建物B
    ，其二人對於建物B 、C 之搭建順序竟全然相反，又證人蘇
    安南稱：建物B 係伊雇用鐘清賜施作水泥部分（見本院卷第
    83頁），亦核與證人鐘清賜證稱：係原告本人僱請伊施工，
    工資亦係原告支付的（見本院卷第87頁、第88頁）等情不符
    ，是證人蘇安南、陳國華、鐘清賜證述之內容無論自何人係
    系爭建物之原始起造人、雇工者、搭建者及各建物之搭建順
    序分析均相互矛盾，均難以採信，自不足以據為有利於原告
    之認定。
六、綜上所述，原告既無法證明其確為系爭建物之所有權人，其
    依強制執行法第15條前段規定提起本件第三人異議之訴，請
    求被告於系爭執行事件就系爭建物所為之強制執行程序應予
    撤銷，核為無理由，應予駁回。
七、本件事證已臻明確，兩造其餘攻擊防禦方法或舉證，經審酌
    後，認與判決結果不生影響，爰不逐一論列，併此敘明。
八、據上論結，原告之訴為無理由，爰依民事訴訟法第78條，判
    決如主文。
中    華    民    國  100     年    10    月    19    日
                  民事第三庭  審判長法  官  黃宏欽
                                    法  官  楊淑儀
                                    法  官  謝宗翰
以上正本係照原本作成。
如對本判決上訴，須於判決送達後20日內向本院提出上訴狀。如
委任律師提起上訴者，應一併繳納上訴審裁判費。
中    華    民    國  100     年    10    月    19    日
                                    書記官  王居玲